【裁判字號】    94,上易,195
【裁判日期】    950628
【裁判案由】    侵權行為損害賠償
【裁判全文】
臺灣高等法院高雄分院民事判決         94年度上易字第195號
上  訴  人  乙○○
訴訟代理人  黃進祥律師
            黃建雄律師
            江順雄律師
被  上訴人  台輪交通有限公司
法定代理人  丙○○
被  上訴人  甲○○
上列當事人間侵權行為損害賠償事件，上訴人對於中華民國94年
8 月24日臺灣屏東地方法院93年度重訴字第63號所為判決，提起
上訴，本院於民國95年6月14日言詞辯論終結，判決如下：
    主  文
原判決關於駁回上訴人後開第二項之訴及該部分假執行之聲請廢
棄。
被上訴人應再連帶給付上訴人新台幣拾壹萬肆仟玖佰捌拾伍元，
及其中新台幣拾萬元自民國九十三年七月二十七日起，至清償日
止，按週年利率百分之五計算之利息。
其餘上訴駁回。
第二審訴訟費用由上訴人負擔三分之一，餘由被上訴人連帶負擔
。
    事實及理由
一、本件被上訴人台輪交通有限公司（以下稱台輪公司）、甲○
    ○經合法通知，無正當理由未於言詞辯論期日到場，核無民
    事訴訟法第386 條各款所列情形，爰依上訴人聲請，由其一
    造辯論而為判決。
二、上訴人主張：被上訴人甲○○係被上訴人台輪公司之司機，
    甲○○於93年1 月12日下午6 時30分許，駕駛台輪公司所有
    車號WI-317號營業用大貨車執行送貨之職務，沿屏東縣潮州
    往萬丹方向行駛於太平路內側車道，行經太平路與五魁路交
    叉路口停止線前處時，自後撞擊在同向前方等候綠燈駕駛車
    號WA-4788 號自用小客車之上訴人，致上訴人因此受有腦震
    盪、頸部扭傷、胸部挫傷、腰及髖部挫傷等傷害。上訴人因
    此增加支出醫療費25,198元、看護費20,000元、交通費
    10,000元，工作收入減少之損失62,439元，及精神損害200
    萬元，為此爰依侵權行為法律關係，提起本件訴訟並聲明：
    (一)被上訴人應連帶賠償上訴人211 萬7,637 元，及自起訴狀
      繕本送達之翌日（93年7 月27日）起至清償日止，按週年
      利率5 ％計算之利息。(二)願供擔保請准宣告假執行。
三、被上訴人甲○○、台輪公司未於言詞辯論期日到場，惟於準
    備程序陳稱：願賠償部分醫療費、看護費、交通費及部分慰
    撫金，但過失責任不全在甲○○，上訴人有20％之過失，且
    上訴人請求的金額太高等語資為抗辯。
四、原審判決被上訴人應連帶給付上訴人10萬7,139 元，及自93
    年7 月27日起至清償日止，按週年利率5%計算之利息，並駁
    回上訴人其餘之訴。上訴人對其敗訴部分不服，於本院上訴
    聲明：(一)原判決關於駁回上訴人在第一審後開第二項部分之
    訴暨負擔該部分訴訟費用之裁判均廢棄。(二)被上訴人應再給
    付上訴人16萬498 元，及自93年7 月27日起至清償日止，按
    週年利率5%計算之利息。(三)第一審廢棄部分及第二審訴訟費
    用由被上訴人負擔。
    被上訴人台輪公司及甲○○則答辯聲明：上訴駁回。
五、上訴人主張，被上訴人甲○○係被上訴人台輪公司之司機，
    其於上述時地執行職務，駕駛台輪公司所有車號WI-317號營
    業用大貨車，沿屏東縣潮州往萬丹方向行駛於太平路內側車
    道，行經太平路與五魁路交叉路口停止線前處時，本應注意
    汽車在同一車道行駛時，除擬超越前車外，後車與前車之間
    應保持隨時可以煞停之距離，並注意車前狀況，隨時採取必
    要之安全措施，竟疏未注意及此，自後撞擊在同向前方等候
    綠燈駕駛車號WA-4788 號自用小客車之上訴人，致上訴人受
    有腦震盪、頸部扭傷、胸部挫傷、腰及髖部挫傷之傷害等情
    ，業據上訴人提出高雄醫學大學附設中和紀念醫院、寶建醫
    院診斷證明書、醫療收據、看護費用收據等資料為證（附民
    卷第6 至28頁）。被上訴人甲○○因上開事實，由台灣屏東
    地方法院檢察署檢察官以93年度偵字第2648號聲請簡易判決
    處刑，經台灣屏東地方法院以93年度交簡字第452 號判處業
    務過失傷害有期徒刑2 月，再由該院以93年度交簡上字第45
    號改判有期徒刑3 月，得易科罰金確定一節，亦經原審職權
    調閱該刑事卷宗全卷核閱無誤，被上訴人除爭執過失比例外
    ，就甲○○執行職務時過失不法侵害上訴人一事並不爭執，
    上訴人上開所述，堪信為真實。是本件應審究者為：(一)兩造
    過失程度為何？(二)上訴人得請求被上訴人連帶賠償之金額為
    多少？茲分述如下。
六、兩造過失程度為何？
    被上訴人雖辯稱，上訴人就本件車禍之發生亦有20％之過失
    云云，惟按汽車在同一車道行駛時，除擬超越前車外，後車
    與前車之間應保持隨時可以煞停之距離，並注意車前狀況，
    隨時採取必要之安全措施，道路交通安全規則第94條第1 項
    、第2 項分別定有明文。經查，甲○○於上述時地，未保持
    安全距離追撞前車之上訴人致生車禍一節，業據甲○○於警
    訊供稱：「上訴人停在路口停止線外面，欲要起步，我就追
    撞上訴人」等語明確（偵卷第18頁），核與證人即處理警員
    涂貴所於偵訊證述：「依當時跡證，交通隊研判是後車未保
    持距離追撞前車」等語相符（偵卷第42頁）。且事故當時，
    路況、視線良好，無障礙物，此有道路交通事故談話記錄表
    可參（偵卷第18、19頁），客觀上被上訴人甲○○並無不能
    注意之情事，竟疏未注意追撞上訴人，肇生車禍，其顯有過
    失至明。綜合上情，本院認為上訴人在停止線停止之事實，
    甚為明確，其當無注意甲○○駕駛行為之義務，甲○○既為
    後車，自應保持安全距離，故其追撞上訴人，過失程度應為
    100 % ，上訴人則無過失責任，被上訴人辯稱上訴人應負20
    % 過失責任，尚無可採。上訴人因本件車禍受有上開傷害，
    有前揭醫院診斷證明書在卷可按，足徵被上訴人甲○○上開
    過失行為與上訴人所受傷害間，有相當因果關係；被上訴人
    台輪公司為僱用人，受僱人甲○○在執行職務中過失不法侵
    害上訴人已如上述，僱用人台輪公司自應與甲○○同負連帶
    損害賠償責任。
七、上訴人得請求之金額為何？
  (一)醫療費用部分：
  1.上訴人先以起訴狀主張其因本件車禍事故支付醫療費用
    10,213元，並提出醫療費收據25紙為證（附民卷第9 至27頁
    ），此為被上訴人所不爭執，故上訴人主張此部分金額為因
    本件車禍所增加之支出，應堪採信。
  2.上訴人嗣於一審94年5 月26日準備程序中擴張醫療費用另增
    加14,985元，並提出醫療收據62紙為證（一審卷第142 至
    185 頁），惟此部分被上訴人辯稱，此部分醫療費用與本件
    車禍無關云云，經查，高雄醫學大學附設中和紀念醫院以
    93.11.15高醫附秘字第0930003240號函附台灣屏東地方法院
    刑事庭稱：「患者（指乙○○）於93年1 月12日21時13分因
    車禍入院，但‥‥頭暈、及頸痛，診斷為腦震盪及頸扭傷，
    同年7 月30日因暈眩至門診診治‥‥請查明93年1 月13日後
    ，患者是否曾因眩暈症在屏東就醫，若1 月13日後曾因眩暈
    症在屏東追縱治療至7 月，可視為車禍相關之後遺症，若1
    月13日至7 月皆未曾因眩暈症就醫，此眩暈症應與車禍無關
    ‥‥」等語，寶建醫院則以93.11.22寶建醫字第4373號函覆
    原審刑事庭稱：「查病患乙○○因車禍傷至頭部腦震盪、第
    5 腰椎椎突骨折及多處挫傷，其傷害非重大不治，可能殘留
    酸痛、頭暈等後遺症」等語，有該院93年度交簡上字第45號
    刑事判決在卷可憑（見一審重訴卷第194 、195 頁），又屏
    東基督教醫院函覆本院稱：病患（乙○○）於93年4 月12日
    第1 次至本院門診（神經外科）‥‥主訴，民國93年1 月12
    日發生車禍，至今3 個多月，仍有頭痛、頭暈及頸部痛疼的
    情形，‥‥因為病患之頭痛，頭暈情形是腦震盪症候群，於
    是施予藥物積極治療，但病患仍持續主訴有頭痛及頭暈的情
    形，且情緒低落，故於民國93年5 月31日轉介至身心內科門
    診治療，病患於93年4 月12日至93年11月22日，因頭痛、頭
    暈及頸部疼痛的情形，共至神經外科門診追蹤治療16次，至
    身心內科門診追蹤治療13次」等語，（見本院卷第52頁），
    是可見上訴人於93年1 月13日發生車禍後，自93年4 月12日
    起多次因頭暈頭痛等情至屏東基督教醫院治療，並曾於93年
    7 月30日因暈眩至高雄醫學大學附設中和紀念醫院治療，故
    依上開高雄醫學大學附設中和紀念醫院及寶建醫院函可見，
    該頭痛、頭暈等症狀為本件車禍之後遺症，即與車禍有相當
    因果關係，從而，上訴人嗣於原審95年5 月26日提出之屏東
    基督教醫院及高雄醫學大學附設中和紀念醫院之醫療費用收
    據62紙，金額1 萬4,985 元，堪認與本件車禍有關，被上訴
    人所辯，尚難採取，上訴人此部分醫療費用之請求，應予准
    許。
  (三)增加生活上需要：
  1.看護費用部分：上訴人主張因本件車禍受傷住院10日，住院
    期間日常生活仰賴看護照顧，請求以每日2,000 元計算10日
    之看護費用等情，業據其提出前開高雄醫學大學附設中和紀
    念醫院、寶建醫院診斷證明書及看護費用收據各1 份為證，
    並為被上訴人所不爭執，故上訴人請求20,000元之看護費用
    （2,000 ×10=20,000） ，應屬可採。
  2.交通費用部份：上訴人主張因本件車禍受傷，多次往返高雄
    醫學大學附設中和紀念醫院、寶建醫院、屏東基督教醫院治
    療，支出交通費用計程車費10,000元等情，業據其提出上開
    醫療單據為證，且為被上訴人所不爭執（一審卷第39頁），
    應予准許。
  (四)工作收入減少之損失：
    上訴人主張其在中華電信股份有限公司（下稱中華電信）從
    事話務工作，車禍發生後，因須至醫院就診及在家休養，於
    93 年3月15日至23日、同年3 月25日至31日、同年4 月1 日
    共請休假13日，致無法領取不休假獎金；又上訴人平常因加
    班累積之時數，可擇一領取加班費或換成補休，但因車禍須
    就醫及休養，僅能以補休方式為之，於93年1 月30日起至同
    年4 月2 日止，共請補休8.38日（即8 日3 小時），致無法
    領取加班費，以上訴人92年薪資所得計算平均月薪為73,385
    元（88 0,630÷12＝73,385），請求不休假獎金及加班費之
    工作損失52,299元（73,385÷30×21.38 ＝52,299）。另上
    訴人因請病假，致無法領取績效獎金6,290 元、考核獎金
    3,850 元，以上合計共62,439元（52,299＋6,290 ＋3,850
    ＝62,439）。被上訴人均拒絕賠償，並以：前開車禍並未影
    響上訴人勞動能力及工作，不應以扣繳憑單計算月薪等語置
    辯。經查：
  1.上訴人主張之上開休假13日，均屬91年度之保留休假，該13
    日保留休假依公務人員請假規則，須於93年度休畢，不得再
    請領不休假獎金等情，有上訴人所提請假填報單3 紙附卷可
    稽（一審卷第186 至188 頁），並經原審函詢中華電信無誤
    ，有中華電信94年7 月4 日屏人字第94Ａ3100061 號函1 份
    在卷可參（一審卷第229 頁），是上訴人主張其受有此部分
    不休假獎金之工作損失云云，即不足採信。
  2.上訴人主張上開補休8 日3 小時得換領加班費一節，經原審
    函詢中華電信可知，上訴人主張之補休，其日期在93年1 月
    至3 月者（超過3 月部分難認與本件車禍有關，業如上述）
    ，係92年度7 月份以後之加班時數所得，得改領加班費者，
    僅有42小時（例假日加班24小時，延時加班18小時），依照
    上訴人92年度32薪級計算，其月薪為54,100元，故例假日加
    班時薪應為226 元（54,100÷30÷8 ＝226） ，延時加班時
    薪則為301 元（226 ×4 ÷3 ＝301 ，依勞動基準法第24條
    第1 款計算），此有中華電信94年6 月24日屏人字第94Ａ
    3100059 號函、7 月4 日屏人字第94Ａ3100061 號函、7 月
    14日屏人字第94Ａ3100074 號函及上訴人所提薪給清單各1
    份附卷可稽（一審卷第210 至214 、229 至234 、246 、
    263 至264 頁），堪信為真實。綜上，上訴人因本件車禍受
    傷，請求補休而未能領取加班費之時數為42小時，其受有加
    班費損失共10,842元（226 ×24＋301 ×18＝10,842），為
    有理由，逾此部分之請求，不予准許。
  3.上訴人主張被上訴人應賠償其因請病假無法領取績效獎金
    6,290 元、考核獎金3, 850元等情，已為被上訴人否認。經
    查，中華電信績效、考核獎金係因員工請事、病假始會扣減
    ，上訴人93年績效、考核獎金計算基準為92年月薪32薪級54
    ,100 元 ，上訴人因93年度請病假10日而遭扣減上開績效、
    考核獎金，考核獎金每請事、病假1 日，扣減385 元
    （3,850 ÷10＝385） ，績效獎金每請事、病假1 日扣減
    629 元（6,290 ÷10＝629） 等情，有上訴人所提薪給清單
    2 紙附卷可稽（一審卷第263 至264 頁），應信屬實。惟依
    卷附上訴人93年度請假明細表（一審卷第211 頁），上訴人
    因本件車禍所請病假僅有93年1 月份之6 日，其餘4 日係在
    93年6 月間，尚乏證據證明與本件車禍有關，業如前述，故
    上訴人因
    本件車禍受有績效、考核獎金之損失應為6,084 元（629 ×
    6 ＋385 ×6 ＝6,084 元），為有理由，逾此部分之請求，
    不予准許。
  (五)精神慰撫金部分：
    上訴人因本件交通事故，受有腦震盪、頸部扭傷、胸部挫傷
    、腰及髖部挫傷之傷害，在醫院住院10日，身心遭受痛苦，
    自堪認定。查上訴人係大學畢業，擔任中華電信業務佐之工
    作，92年薪資所得為880,630 元，有汽車2 輛等財產，此有
    畢業證書、在職證明書、92年各類所得扣繳暨免扣繳憑單、
    財產資料等在卷可按（一審卷第44至51頁）。被上訴人甲○
    ○為國中肄業，92年薪資所得為219,425 元，有房屋1 筆、
    土地4 筆、汽車1 輛；被上訴人台輪公司資本額則為1,200
    萬元等情，有公司變更登記事項卡、財產資料等附卷可參（
    一審卷第25、55至57頁），本院審酌兩造之身份、地位、經
    濟狀況及被上訴人甲○○自後追撞及上訴人所受之傷勢等情
    ，認為上訴人請求精神慰撫金以15萬元為適當，逾此部分，
    不予准許。
  (六)以上合計准許之金額為22萬2,124 元（10213+14985+20000+
    10000+10842+6084+15000=222124 元）
八、綜上所述，上訴人依侵權行為法律關係請求被上訴人連帶給
    付22萬2,124 元，及其中20萬7,139 元自起訴狀繕本送達之
    翌日（93年7 月27日）起至清償日止，按週年利率5%計算之
    法定遲延利息。自屬正當（上訴人於原審94年5 月26日擴張
    請求之醫療費1 萬4,985 元，係於起訴狀繕本送達後始提出
    請求，故不能計算自93年7 月27日起之遲延利息），原審所
    命給付，尚不足11萬4,985 元及其中10萬元自93年7 月27日
    至清償日止之法定遲延利息，此不足部分，原審連同假執行
    聲請予以駁回，自有未當。上訴意旨，求予廢棄改判，為有
    理由，自應由本院將原判決此部分廢棄改判，命被上訴人再
    連帶給付上訴人，至超過部分之請求，原審連同假執行之聲
    請予以駁回，並無不當，此部分上訴為無理由，應予駁回。
九、據上論結，本件上訴為一部有理由，一部無理由，依民事訴
    訟法第463 條、第385 條，第1 項前段、第450 條、第449
    條第1項 、第79條、第85條第2 項，判決如主文。
中    華    民    國    95    年    6     月    28    日
                            民事第四庭
                                審判長法官  蔡文貴
                                法      官  徐文祥
                                法      官  黃科瑜
以上正本證明與原本無異。
本件判決不得上訴。
中    華    民    國    95    年    6     月    29    日
                                書  記  官  葉淑華
                                                      Ｆ


司法院資訊處製作；財團法人民間司法改革基金會備份。
